【裁判字號】    89,易,4366
【裁判日期】    900608
【裁判案由】    詐欺
【裁判全文】
臺灣高雄地方法院刑事判決                        八十九年度易字第四三六六號
    公  訴  人  臺灣高雄地方法院檢察署檢察官
    被      告  乙○○
右列被告因詐欺案件，經檢察官提起公訴 (八十九年度偵字第一三三三號），本院判
決如左：
    主  文
乙○○連續意圖為自己不法之所有，以詐術使人將本人之物交付，處有期徒刑伍月，
如易科罰金，以參佰元折算壹日。
    事  實
一、乙○○明知自民國八十七年起經濟狀況已然不佳週轉不靈，無充足給付能力，有
    不能給付之虞，竟基於意圖為自己不法所有之概括犯意，於民國八十八年十一月
    十日起，向位於台南縣關廟鄉○○路五十一號順天混凝土有限公司（以下簡稱順
    天公司）詐稱：「欲訂購混凝土，並約定出貨後三個月以支票付款」等語，致使
    順天公司陷於錯誤，分別於八十八年十一月十日、八十八年十二月十八日、八十
    九年一月六日分別將混凝土送往乙○○所指定之地點，共計出貨三次累計貨款為
    新台幣（下同）一百三十萬七千八百二十六元。詎乙○○所開立分別為票面金額
    為二十五萬一千元到期日為八十九年二月三十日、五十八萬四千七百二十元到期
    日為八十九年三月三十一日、四十七萬二千元到期日為八十九年四月三十一日，
    分別遭存款不足及拒絕往來戶而退票，並將順天公司所提供之混凝土用在承攬工
    程之上且將承攬工程所得出借他人未為清償上開貨款，旋即避不見面，順天公司
    始知受騙，嗣經順天公司提出告訴後，乙○○始與順天公司協調貨款清償事宜。
二、案經順天公司訴由台灣高雄地方法院檢察署檢察官偵查起訴。
    理  由
一、訊據被告乙○○坦承有向告訴人順天公司，先後於前揭時日，購買如上所述金額
    之混凝土，簽發之貨款支票屆期均未兌現等情不諱，核與告訴代理人甲○○於偵
    訊中及本院審理時所述之情節相符，並有出貨單影本三紙、支票影本及退票理由
    單各三紙在卷可憑，惟辯稱並無詐欺之犯意等語。經查，被告於本院審理時坦承
    自八十七年開始就週轉不靈等語（見本院九十年五月二十五日審判筆錄），而本
    院依職權函查被告於八十八年十月至八十九年十一月在高雄縣阿蓮鄉農會存款明
    細情形，發現被告於上開期間在該農會之存款餘額均未達被告所開立為支付貨款
而交付於告訴人之支票面額，並於八十九年四月二十八日即轉入農會之拒絕往來
    戶，此有被告存款明細影本一紙附卷可稽，是以依該被告之資產情形，顯然欠缺
    償債能力，而且被告將告訴人所提供之混凝土用於包工程，惟將承攬工程款項轉
    借他人等情，業據被告於本院審理時供承在卷（見本院九十年五月二十五日審判
    筆錄），且被告事後未與告訴人協調如何清償貨款，反而避不見面，並遭台灣高
    雄地方法院檢察署通緝，而僅於起訴後在法院與告訴人協調，此亦據告訴代理人
    指述綦詳，而被告於本院八十九年十一月二十九日審理時亦供承在卷，綜此諸情
    ，被告向告訴人公司訂貨之初，對嗣將無力支付貨款之事，當已有所預見。既已
    預見此情，竟又隱之仍向告訴人公司等訂貨並允諾如期付款，致使告訴人公司等
    誤信為真依約如數交貨，並於事後將貨品出賣所得用於他處，是被告顯係意圖為
    自己不法之所有向告訴人公司施詐術而具有詐欺之意思及行為之情，灼然至明。
    其辯稱無詐欺之意云云，核屬卸責之詞，委無可採。至於被告請求傳訊證人林輝
    賓及王立同以證明此二人有向其借款未還，然此二人之欠款已逾三、四年，此據
    被告於本院審理時供述綦詳，故證人林輝賓、王立同之欠款，並非於被告向告訴
    人訂貨後始造成被告未為清償之主因，本院認並無傳訊之必要，附此敘明。本件
    事證明確，被告詐欺犯行洵堪認定。
二、核被告所為，係犯刑法第三百三十九條第一項之詐欺取財罪。其先後有數次犯行
    ，時間緊接，構成要件相同，顯係基於概括犯意反覆為之，應依連續犯之規定以
    一罪論，並依法加重其刑。爰審酌被告犯罪動機、目的、手段、詐取財物之價值
    、告訴人公司等所受之損害及犯後態度等一切情狀，量處如主文所示之刑，併予
    諭知易科罰金折算標準。
三、中華民國刑法第四十一條業經立法院於九十年一月四日修正，總統於同月十日公
    布，自該月十二日起施行，被告行為後刑法第四十一條修正為：「犯最重本刑為
    五年以下有期徒刑以下之刑之罪，而受六月以下有期徒刑或拘役之宣告，因身體
    、教育、職業或家庭之關係，執行顯有困難者，得以一元以上三元以下折算一日
    ，易科罰金。但確因不執行所宣告之刑，難收矯正之效，或難以維持法秩序者，
    不在此限。併合處罰之數罪，均有前項情形，其應執行之刑逾於六月者，亦同」
    ，與修正前之刑法第四十一條相較，以修正後之規定對被告較為有利，爰依同法
    第二條第一項前段適用裁判時法律，就被告上開宣告刑，依新修正之刑法第四十
    一條第一項規定諭知易科罰金折算標準，附此敘明。
據上論斷，應依刑事訴訟法第二百九十九條第一項前段，刑法第三百三十九條第一項
、第五十六條、第四十一條第一項、第二條第一項前段，罰金罰鍰提高標準條例第一
條前段、第二條，判決如主文。
中      華     民      國      九十      年      六      月      八     日
                                  臺灣高雄地方法院刑事第二庭
                                      法  官  廖  建  瑜
右正本證明與原本無異。
如不服本判決，應於判決送達後十日內，向本院提出上訴狀。
                                      書記官  歐  文  政
中    華    民    國      九十      年      六      月      十二      日
附錄本案論罪科刑法條全文：
刑法第三百三十九條第一項：意圖為自己或第三人不法之所有，以詐術使人將本人或
                          第三人之物交付者，處五年以下有期徒刑、拘役或科或
                          併科一千元以下罰金。


司法院資訊處製作；財團法人民間司法改革基金會備份。
